【裁判字號】    99,交聲,1005
【裁判日期】    991011
【裁判案由】    聲明異議
【裁判全文】
臺灣彰化地方法院交通事件裁定        99年度交聲字第1005號
移送機關即
原處分機關  交通部公路總局臺中區監理所彰化監理站
異  議  人
即受處分人  甲○○
上列異議人即受處分人因違反道路交通管理處罰條例案件，對於
交通部公路總局臺中區監理所彰化監理站民國九十九年九月十七
日所為之處分（原處分案號：彰監四字第裁六四─Ｚ00000
000號），聲明異議，本院裁定如下：
    主  文
原處分關於罰鍰新臺幣肆萬玖仟伍佰元部分撤銷。
前項撤銷部分，甲○○不罰。
    理  由
一、原處分意旨略以：本件異議人即受處分人甲○○於民國九十
    八年八月二十二日凌晨一時七分許，駕駛葉李桃所有之車牌
    號碼０９１０－ＮＬ號自小客車，行經國道三號南下方向二
    ０二‧七公里處，因「酒後駕車，經酒精濃度測定呼氣值達
    ０‧九一ＭＧ/ Ｌ，超過標準值。」之違規事實，為內政部
    警政署國道公路警察局第七警察隊快官分隊員警依違反道路
    交通管理處罰條例第三十五條第一項第一款之規定，以公警
    局交字第Ｚ00000000號違反道路交通管理事件通知
    單當場舉發其違規，並於九十九年九月十七日以彰監四字第
    裁六四－Ｚ00000000號裁決書，裁處罰鍰新臺幣（
    下同）四萬九千五百元，記違規點數五點，並施以道安講習
    。本案酒駕違規因另涉公共危險罪，經臺灣彰化地方法院檢
    察署檢察官以九十八年度速偵字第一０九五號為緩起訴處分
    確定。按緩起訴處分乃附條件之不起訴處分，本質上為不起
    訴處分之一種，此觀刑事訴訟法第二百五十六條之規定自明
    ，既為不起訴即依不起訴處理；至檢察官為緩起訴時依該法
    第二百五十三條之二第一項規定，對被告所為之指示及課予
    負擔，係一種特殊的處遇措施，並非刑罰，因此，刑事案件
    經檢察官為緩起訴處分確定後，宜視同不起訴處分確定，依
    行政罰法第二十六條第二項規定，得另依違反行政法上義務
    規定裁處之，故並未違反一事不二罰之法律規定等語。
二、異議意旨略以：異議人確實有酒後駕車超過規定標準之違規
    行為，惟經臺灣彰化地方法院檢察署檢察官為緩起訴處分，
    並已履行向國庫支付五萬元緩起訴處分金，但交通部公路總
    局臺中區監理所彰化監理站仍就同一事件裁處罰鍰四萬九千
    五百元，其所為之裁罰顯有違一事不二罰之原則，爰依法聲
    明異議等語。
三、按汽車駕駛人，駕駛汽車經測試檢定酒精濃度超過規定標準
    者，處一萬五千元以上六萬元以下罰鍰，並當場移置保管其
    車輛及吊扣其駕駛執照一年；又汽車駕駛人飲用酒類或其他
    類似物後其吐氣所含酒精濃度超過每公升０‧二五毫克或血
    液中酒精濃度超過百分之０‧０五以上者，不得駕車，道路
    交通管理處罰條例第三十五條第一項第一款、道路交通安全
    規則第一百十四條第二款分別定有明文。
四、經查：
    (一)本件異議人甲○○於九十八年八月二十二日凌晨一時七分
      許，駕駛葉李桃所有之車牌號碼０９１０－ＮＬ號自小客
      車，行經國道三號南下方向二０二‧七公里處，因「酒後
      駕車，經酒精濃度測定呼氣值達０‧九一ＭＧ/ Ｌ，超過
      標準值。」之違規事實，為內政部警政署國道公路警察局
      第七警察隊員警依違反道路交通管理處罰條例第三十五條
      第一項第一款之規定，以公警局交字第Ｚ0000000
      0號違反道路交通管理事件通知單當場舉發其違規，並於
      九十九年九月十七日以彰監四字第裁六四－Ｚ00000
      000號裁決書，裁處罰鍰四萬九千五百元，並記違規點
      數五點，並施以道安講習。惟本案酒駕違規因另涉公共危
      險罪，業經臺灣彰化地方法院檢察署檢察官於九十八年八
      月二十五日以九十八年度速偵字第一０九五號為緩起訴處
      分確定等情，此有上開舉發違反道路交通管理事件通知單
      、交通部公路總局臺中區監理所彰化監理站違反道路交通
      管理事件裁決書、臺灣彰化地方法院檢察署九十八年度速
      偵字第一０九五號緩起訴處分書各一紙在卷可稽。
    (二)按九十四年二月五日公布，九十五年二月五日施行之行政
      罰法第二十六條規定：「一行為同時觸犯刑事法律及違反
      行政法上義務規定者，依刑事法律處罰之。但其行為應處
      以其他種類行政罰或得沒入之物而未經法院宣告沒收者，
      亦得裁處之。前項行為如經不起訴處分或為無罪、免訴、
      不受理、不付審理之裁判確定者，得依違反行政法上義務
      規定裁處之。」即所謂一事不二罰原則，探究其立法目的
      ，無非以一行為同時觸犯刑事法律及違反行政法上義務規
      定時，由於刑罰與行政罰同屬不法行為之制裁，而刑罰之
      懲罰作用較強，依刑事法律處罰即足資警惕，實無一事二
      罰再處行政罰之必要，且刑事法律處罰，由法院依法定程
      序為之，較符合正當法律程序，應予優先適用，但罰鍰以
      外之沒入或其他種類行政罰，因兼具維護公共秩序之作用
      ，為達行政目的，行政機關仍得併予裁處。故汽車駕駛人
      酒後駕車時，如同時觸犯刑法第一百八十五條之三之公共
      危險罪者，道路交通主管機關除依上開行政罰法第二十六
      條第一項但書規定，處以其他種類行政罰外，關於行政罰
      鍰部分，即應依行政罰法第二十六條、道路交通管理處罰
      條例第十條等規定移送地方法院檢察署處理，其後非有行
      政罰法第二十六條第二項所定不起訴等事由，不得裁處行
      為人罰鍰。至酒後駕車經檢察官為緩起訴處分，並命駕駛
      人向公益團體捐款或提供義務勞務者，駕駛人係履行檢察
      官為緩起訴處分命令，此等命令名義上雖非刑罰，但仍是
      一種特殊的處遇措施，造成駕駛人之財產減少或義務增加
      ，性質上亦屬干預人民自由之處分，與刑事制裁無異，實
      質上則為刑事處罰。再者，縱認該捐款命令因未經法院裁
      判所為之處罰，非刑事處分，但捐款行為究具行政罰鍰之
      性質，自不應就同一行為再受行政罰鍰（臺灣高等法院九
      十六年十一月刑事庭庭長法律問題研討會決議參照）。
    (三)查本件異議人前開酒後駕車行為，即係一行為同時觸犯刑
      法第一百八十五條之三公共危險罪與道路交通管理處罰條
      例第三十五條第一項第一款之酒醉駕車之行政罰，依上開
      規定，自應依刑事法律之刑法第一百八十五條之三規定處
      罰。而異議人此次酒後駕車之行為，經臺灣彰化地方法院
      檢察署檢察官以九十八年度速偵字第一０九五號為緩起訴
      處分，其期間為一年，異議人應於接受該署通知後三個月
      內，向國庫支付五萬元，業由異議人於九十八年十一月二
      日繳納完畢，嗣期滿未經撤銷緩起訴處分而確定等情，有
      上開緩起訴處分書一紙及臺灣高等法院被告前案紀錄表一
      份在卷可稽。揆諸上揭說明，應認異議人因本件交通違規
      所應處之罰鍰部分處罰，業已依刑事法律處罰，且異議人
      所繳納上開具有罰金性質之處分金五萬元，亦達道路交通
      管理處罰條例第三十五條第一項第一款暨違反道路交通管
      理事件統一裁罰基準表所定之最低罰鍰基準額（吐氣所含
      酒精濃度超過每公升０‧五五毫克以上者，小型車之最低
      罰鍰為四萬九千五百元）。是原處分機關另裁處行政罰之
      罰鍰方面，即有違行政罰法第二十六條第一項前段「一事
      不二罰」之規定，自有未當。
五、綜上，原處分機關以異議人甲○○酒後駕車之行為，依道路
    交通管理處罰條例第三十五條第一項第一款規定，裁處異議
    人罰鍰四萬九千五百元之處分，未能斟酌異議人已受緩起訴
    處分並已繳納處分金五萬元完畢一節，即有未洽，原處分關
    於裁處罰鍰四萬九千五百元部分應予撤銷，另為異議人不罰
    之諭知。
據上論斷，應依道路交通管理處罰條例第八十七條第二項，道路
交通案件處理辦法第二十條前段，裁定如主文。
中    華    民    國    99    年    10    月    11    日
                  交通法庭           法  官  石馨文
以上正本證明與原本無異。
如不服本裁定，應於裁定送達後5日內，向本院提出抗告狀(須附
繕本)。
中    華    民    國    99    年    10    月    11    日
                                     書記官  洪年慶

司法院資訊處製作；財團法人民間司法改革基金會備份。
